【裁判字號】    89,訴緝,4
【裁判日期】    890428
【裁判案由】    毒品危害防制條例
【裁判全文】
臺灣臺南地方法院刑事判決                            八十九年度訴緝字第四號
    公  訴  人  臺灣台南地方法院檢察署檢察官
    被      告  乙○○
    指定辯護人  本院公設辯護人甲○○
右列被告因違反毒品危害防制條例（肅清煙毒條例）案件，經檢察官提起公訴（八十
七年度偵字第一九八二、三０七三號）及移送併辦審理（八十七年度偵字第二五二一
、七六八四、八五七二、九一０四號），本院判決如左：
    主  文
乙○○連續施用第一級毒品，累犯，免刑。
扣案之第一級毒品海洛因淨重參貳點玖玖公克沒收銷燬之。
    事  實
一、乙○○前於民國八十年間，曾因違反麻醉藥品管理條例案件，經台灣高等法院台
    南分院駁回上訴判處有期徒刑七月確定，於八十一年三月二日執行完畢，仍不知
    悔改，竟基於概括犯意，自八十五年年底起，至八十七年六月十五日十二時止，
    連續多次分別在台南市○○路○段二二號、台南縣永康市○○○路一０五四巷四
    三之一號、台南市○○○街二０五號四樓房間內等處，以將海洛因摻雜在香菸內
    點燃吸食之方式，施用毒品海洛因。先為警於八十七年二月九日凌晨一時許，在
    台南市○○路○段二十二號小白龍檳榔攤查獲，並扣得其所有之海洛因一小包（
    淨重０‧三五公克），又於同年月二十七日十六時二十分許，經警在台南市○○
    ○街二０五號房間內查獲，再扣得其所有之海洛因三包（淨重三二‧六四公克）
    ，最後一次於同年六月十五日十六時許，為警在台南市○○○街二０五號前查獲
    。乙○○嗣經本院裁定送觀察、勒戒後，認有繼續施用毒品之傾向，復於八十七
    年七月十六日，經本院裁定令入戒治處所強制戒治，經送臺灣嘉義戒治所施以強
    制戒治屆滿三月後，其成效經評定為合格，認無繼續戒治之必要，再經本院於八
    十七年十一月六日，裁定停止戒治，且其所餘戒治期間，則付保護管束。惟乙○
    ○竟於保護管束期間，未服從執行保護管束命令按期到台灣台南地方法院檢察署
    報到並接受驗尿，且未經執行保護管束者許可，擅自離開保護管束地，違反保護
    管束應遵守事項情節重大，於八十八年四月十六日經本院裁定撤銷停止戒治，令
    入戒治處所施以強制戒治，於八十九年二月二十三日視為戒治期滿。
二、案經台南市警察局第四分局及第五分局報請臺灣臺南地方法院檢察署檢察官偵查
    起訴及移送併辦審理。
    理  由
一、右揭犯罪事實，業據被告乙○○分別於警訊、偵訊及本院審理時坦承不諱，且其
    多次經採尿送驗結果，確均有檢出嗎啡陽性反應，此有台南市衛生局八十七年三
    月十二日（煙）南市衛驗字第八七０二九二號、八十七年二月十三日（煙）南市
    衛驗字第八七０一六八號、八十七年六月十九日（煙）南市衛驗字第八七０六一
    四號檢驗成績書各一份等在卷可憑，並有扣案之第一級毒品海洛因淨重三二點九
    九公克可資佐證，且上開物品經送鑑定後確為第一級毒品海洛因，此亦有法務部
    調查局鑑定通知書二份在卷可稽。被告自白核與事實相符，是本件事證明確，被
    告犯行洵堪認定。
二、核被告乙○○非法施用海洛因之行為，本係違反肅清煙毒條例第九條第一項之罪
    ，惟按被告行為後，毒品危害防制條例業於八十六年十月三十日，經立法院三讀
    通過，於八十七年五月二十日，經總統公布，而於同年月二十二日生效；又海洛
    因係毒品危害防制條例第二條第二項第一款所定之第一級毒品。按新舊法之比較
    ，依刑法第二條第一項但書之規定，係適用有利於行為人之法律，既曰法律，自
    較刑之範圍為廣，比較時應就罪刑有關之免訴、不受理、是否應受免刑判決或不
    起訴處分，或法定加減原因等一切情形，綜其全部之結果，而為比較，再適用有
    利於行為人之法律處斷（最高法院二十四年上字第四六三四號、三十二年上字第
    七五零號判例意旨參照），故毒品危害防制條例既有施以觀察、勒戒或強制戒治
    後，若已無繼續施用之傾向者，應由法院為免刑判決等之規定，而行為時之舊法
    肅清煙毒條例則無相類之規定，綜合新舊法全部適用之結果，而為比較之結果，
    應以裁判時之新法即毒品危害防制條例之規定有利於被告，故本件被告應適用新
    法。依刑法第二條第一項前段及毒品危害防制條例第三十五條第三款前段之規定
    ，本件被告所為係犯毒品危害防制條例第十條第一項之罪。其施用毒品海洛因前
    後之持有毒品海洛因之犯行，為高度之施用行為所吸收，均不另論罪。至被告於
    八十七年六月十五日十二時許，在台南市○○○街二０五號四樓房間內，施用第
    一級毒品海洛因等犯罪事實，雖未為起訴書所論列，惟前揭犯罪事實與起訴部分
    ，具有連續犯之關係，屬裁判上一罪之同一案件，為起訴效力所及，本院依法自
    應予以審究。又其多次施用第一級毒品海洛因之行為，時間緊接，犯罪構成要件
    相同，顯係基於概括之犯意為之，為連續犯。另被告前於八十年間，曾因違反麻
    醉藥品管理條例案件，經台灣高等法院台南分院駁回上訴判處有期徒刑七月確定
    ，於八十一年三月二日執行完畢，有台灣台南地方法院檢察署刑案資料查註紀錄
    表在卷可按，其於五年之內再犯本件有期徒刑以上之罪，為累犯。又被告於審理
    中經本院依職權裁定送臺灣臺南看守所附設勒戒處所觀察、勒戒後，認有繼續施
    用毒品傾向，有該所八十七年七月九日南所勒證字第八七０七三號證明書一分附
    卷可稽，故以裁定令入戒治處所施以強制戒治，於執行強制戒治滿三月後，認無
    繼續戒治之必要，再經本院於八十七年十一月六日，裁定停止戒治，且其所餘戒
    治期間，則付保護管束。惟乙○○竟於保護管束期間，未服從執行保護管束命令
    按期到台灣台南地方法院檢察署報到並接受驗尿，且未經執行保護管束者許可，
    擅自離開保護管束地，違反保護管束應遵守事項情節重大，於八十八年四月十六
    日經本院裁定撤銷停止戒治，令入戒治處所施以強制戒治，於八十九年二月二十
    三日視為戒治期滿。依毒品危害防制條例第三十五條第三款之規定，自應為免刑
    之判決。又扣案之海洛因淨重三二點九九公克，為第一級毒品，不問屬於犯人與
    否，應依毒品危害防制條例第十八條第一項前段沒收銷燬之。
據上論斷，應依刑事訴訟法第二百九十九條第一項但書，毒品危害防制條例第十條第
一項、第二十三條第一項、第三十五條第三款、第十八條第一項前段，刑法第十一條
前段、第二條第一項前段、第五十六條、第四十七條，判決如主文。
本案經檢察官劉聰熙到庭執行職務
中     華      民      國      八十九     年     四      月    二十八   日
                                  臺灣臺南地方法院刑事第一庭
                                          法  官   林臻嫺
右正本證明與原本無異。
如不服本判決，應於判決送達後十日內，向本院提出上訴狀。
                                          書記官   黃若萍
中     華      民      國      八十九     年     四      月    二十八   日


司法院資訊處製作；財團法人民間司法改革基金會備份。
